【裁判字號】    89,簡上,66
【裁判日期】    891031
【裁判案由】    侵權行為損害賠償
【裁判全文】
臺灣板橋地方法院民事判決  八十九年簡上字第六六號
    上  訴  人    甲○○
    訴訟代理人    李明諭律師
    複代理人      陳逸華律師
                  丙○○      住台北市○○○路○段二八號五樓
    上  訴  人    乙○○      住台北縣瑞芳鎮○○路二十巷五號
    被上訴人      丁○○      住台北縣新莊市○○街二０四巷十九號
    訴訟代理人    方正彬律師
右當事人間請求侵權行為損害賠償事件，上訴人對中華民國八十八年十一月三十日本
院板橋簡易庭八十八年度板簡字第七七二號第一審判決提起上訴，本院判決如左：
    主    文
原判決命上訴人應連帶給付被上訴人逾新台幣貳拾萬元及自民國八十六年十月八日起
至清償日止，按年息百分之五計算之利息暨訴訟費用之裁判均廢棄。
右廢棄部分，被上訴人在第一審之訴駁回。
其餘上訴駁回。
第一、二審訴訟費用，由上訴人連帶負擔五分之二，餘由被上訴人負擔。
    事    實
壹、上訴人方面：
甲、甲○○部分﹕
  一、聲明：求為判決﹕
            （一）原判決不利上訴人部分廢棄。
            （二）右廢棄部分被上訴人第一審之訴駁回。
            （三）第一、二審訴訟費用由被上訴人負擔。
  二、陳述：除與原判決記載相同者，茲引用之外，補稱：
            （一）原判決認定被上訴人經營吊車行，月薪約新台幣（下同）十五萬
                  元，惟證明文件並未見徵判決理由內，又非渠所承認，原審此認
                  定有違證據法則。
            （二）中國傳統國術損傷整復協會四十日治療，是否與渠之侵害有關？
                  其醫師處方箋何在？渠除否認其證明書為真正外，請被上訴人提
                  出證明，以明舉證責任。
            （三）被上訴人所提出一丁全吊車起重有限公司八十五年度營利事業所
                  得稅資料，該公司之負責人非被上訴人，年所得亦僅三十六萬四
                  千六百二十元，無從認定係被上訴人之所得，且經  鈞院向台灣
                  省北區國稅局新莊稽徵所查詢被上訴人所得結果，被上訴人八十
                  五年度自一丁全吊車起重公司取得之年所得僅為二十四萬元，即
                  月薪二萬元，與被上訴人主張之金額相差七倍之遙。是以被上訴
                  人對於伊究於何處受僱、月薪若干均未舉證。
  三、證據：除援用原審立證方法外，聲請訊問被上訴人之妻即一丁全吊車起重有限
            公司負責人黃金花。
乙、乙○○部分﹕
  上訴人乙○○未於言詞辯論期日到場，除聲明部分與上訴人甲○○相同者外，陳述
  及證據均引用原判決記載。
貳、被上訴人方面：
  一、聲明：求為判決﹕
            （一）駁回上訴。
            （二）上訴費用由上訴人負擔。
  二、陳述：除與原判決記載相同者，茲引用之外，補稱：被上訴人受傷前經營吊車
            公司，受傷後才由其妻改任負責人，八十五年度一丁全吊車起重有限公
            司營業收入有六百餘萬元。被上訴人因此傷害住院四十日，所受精神上
            損害甚大。
  三、證據：除援用原審立證方法外，提出一丁全吊車起重有限公司八十五年度營利
            事業所得稅申報資料。
丙、本院依職權調取上訴人乙○○及被上訴人最近五年內申報綜合所得稅資料及財產
    明細，暨一丁全吊車起重有限公司最近五年營利事業所得稅申報資料，並調閱台
    灣高等法院八十八年度上易字第一○六四號刑事案卷全卷。
    理    由
甲、程序方面﹕
  一、按訴訟標的，對於共同訴訟之各人，必須合一確定者，共同訴訟人中一人之行
      為有利益於共同訴訟人者，其效力及於全體，民事訴訟法第五十六條第一項第
      一款定有明文，查本件上訴人二人因共同侵權行為被訴，即為共同訴訟人，上
      訴人在原審受有不利益之判決，上訴人甲○○一人提起上訴，為有利益於共同
      訴訟人之行為，其效力及於上訴人乙○○，合先敘明。
  二、上訴人乙○○受合法通知，未於言詞辯論期日到場，核無民事訴訟法第三百八
      十六條所列各款情形，爰依被上訴人之聲請，由其一造辯論而為判決。
乙、兩造爭執要旨﹕
  一、本件被上訴人起訴主張﹕渠因積欠上訴人六合彩賭債五百餘萬元，無力償還，
      上訴人甲○○竟教唆上訴人乙○○，於民國（下同）八十五年九月十二日下午
      三時許，在台北縣永和市○○路○段與中正路口，毆打渠，致渠受有臉部瘀傷
      、下巴裂傷、右肩挫擦傷、左肩胛瘀傷、左前胸瘀傷等傷害，令渠精神至感痛
      苦，爰請求慰撫金五十萬元。為此本於民法第一百八十四條一項前段、第一百
      八十五條第一項、第一百九十五條第一項規定，請求上訴人二人連帶給付五十
      萬元，及自八十六年十月八日起至清償日止，按年息百分之五計算之利息等語
      。
  二、上訴人固不否認傷害被上訴人之事實，惟以﹕被上訴人請求之慰撫金過高，且
      未能舉證月薪約十五萬元及中國傳統國術損傷整復協會四十日治療，是否有必
      要之證據以供調查等語資為抗辯。
丙、得心證理由﹕
  一、被上訴人主張﹕上訴人甲○○教唆上訴人乙○○傷害被上訴人，致其受有面部
      挫傷及瘀腫於左下眼眶區五公分×三公分、下顱部裂傷二公分、右肩區瘀傷八
      公分×五公分及擦傷二公分×一公分、左肩胛區瘀傷三公分×五公分、左前胸
      瘀傷五公分×三公分等傷害之事實，業據其提出診斷證明書、門診醫療費用證
      明、中國傳統國術損傷整復協會證明書各一份、台灣高等法院八十八年度上易
      字第一○六四號刑事判決影本一份為證，並經本院調閱上開刑事案卷屬實，復
      為上訴人所不否認，上訴人此部分主張，堪信為真實。
  二、按數人共同不法侵害他人之權利者，連帶負損害賠償責任﹔不法侵害他人之身
      體、健康、名譽、自由、信用、隱私、貞操，或不法侵害其他人格法益而情節
      重大者，被害人雖非財產上之損害，亦得請求賠償相當之金額，民法第一百八
      十五條第一項前段及第一百九十五條第一項前段分別定有明文。本件上訴人主
      張因上訴人二人之共同侵權行為而受有傷害，既經舉證證明如前述，從而依上
      開民法規定，請求上訴人連帶賠償精神損失慰撫金，自屬有理由，是則所應審
      酌者為賠償金額若干為合理？
  三、經查﹕被上訴人所受之傷害為面部挫傷及瘀腫於左下眼眶區五公分×三公分、
      下顱部裂傷二公分、右肩區瘀傷八公分×五公分及擦傷二公分×一公分、左肩
      胛區瘀傷三公分×五公分、左前胸瘀傷五公分×三公分等傷害之事實，有診斷
      證明書可參。再查被上訴人學歷為高中畢業，於遭受傷害時經營一丁全吊車起
      重有限公司，八十三年度自一丁全吊車起重有限公司取得之薪資所得及營利所
      得各為十六萬元及十三萬三千餘元，八十四至八十七年度所得分別為十五萬元
      至三十九萬餘元不等，名下無不動產等情，有本院依職權調取被上訴人財產明
      細表暨五年內申報所得稅資料可佐，至上訴人甲○○為高中畢業，從事鋼筋加
      工工作，月薪約四、五萬元，上訴人乙○○從事綁鋼筋工作，月薪約三、四萬
      元，為兩造所不否認，是以本院審酌兩造之身分、地位、經濟能力、原告所受
      傷害程度及本件傷害事件肇因於被上訴人積欠上訴人甲○○賭債所致等一切情
      狀，認為原告主張精神損害金以二十萬元為適當，超逾部分為無理由，應予駁
      回。
  四、綜上所述，本件被上訴人所得請求被告二人連帶賠償之金額為二十萬元，被上
      訴人此部分之請求為有理由，應予准許。上訴人二人已於八十六年十月七日收
      受起訴狀繕本，被上訴人請求自翌日即八十六年十月八日起按法定利率年息百
      分之五加付遲延利息，亦屬有理由，應併予准許。被上訴人超逾上開部分之請
      求為無理由，應予駁回。原審斟酌上情判令上訴人應連帶給付三十萬元暨法定
      遲延利息固非無見，然經本院審酌兩造之身分、地位、經濟能力、原告所受傷
      害程度、傷害之肇因及被上訴人就其月薪約為十五萬元之部分未能舉證以實其
      說，是上訴人指摘原判決命給付超逾二十萬元及法定遲延利息部分為不當請求
      予以廢棄，為有理由，應由本院將原判廢棄改判如主文第一、二項所示，至其
      餘上訴部分，為無理由，應予駁回。
  五、因本案事證已臻明確，兩造其餘主張、陳述及所提證據，經審酌後認對判決之
      結果不生影響，爰不予一一論列，附此敘明。
據上論結，本件上訴為一部有理由，一部無理由，依民事訴訟法第四百五十條、第四
百四十九條第一項、第四百六十三條、第三百八十五條第一項前段、第七十九條但書
，判決如主文。
中      華      民      國    八十九    年      十      月    三十一    日
                                臺灣板橋地方法院民事第三庭
                                    審判長法  官  游婷麟
                                          法  官  程怡怡
                                          法  官  李昭融
右為正本係照原本作成
本判決不得上訴。
中      華      民      國    八十九    年      十一    月        二    日
~B法院書記官  陳蒼仁


司法院資訊處製作；財團法人民間司法改革基金會備份。
